臺灣臺北地方法院交通事件裁定　　　　100年度交聲字第124號
原處分機關　臺北市交通事件裁決所
異議人即
受處分人　　傅學偉
上列受處分人因違反道路交通管理處罰條例案件，對於臺北市交
通事件裁決所民國100 年1 月17日所為之處分（原處分案號：北
市裁申字第裁22-AT0000000號）不服，聲明異議，本院裁定如下
：
    主  文
原處分撤銷。
傅學偉汽車駕駛人停車時，在禁止臨時停車處所停車，處罰鍰新
臺幣玖佰元。
    理  由
一、原處分意旨略以：本件異議人即受處分人（下稱受處分人）
    傅學偉於民國99年10月31日上午11時30分許，將其所有之車
    牌號碼K9-8012 號白色自用小客車停放臺北市○○區○○路
    78巷「禁止臨時停車處所」，被臺北市政府警察局文山第一
    分局員警以在黃線網線內違規停車而採證逕行舉發，嗣受處
    分人於應到案日期前提出申訴，經原處分機關臺北市交通事
    件裁決所函原舉發機關調查結果，仍認受處分人上開違規事
    實無訛，依道路交通管理處罰條例第56條第1 項第1 款規定
    ，於100 年1 月17日，以北市裁申字第裁22-AT0000000號裁
    決書裁處受處分人罰鍰新臺幣（下同）900 元。
二、聲明異議意旨略以：受處分人辯稱其車輛停放位置，長約3
    公尺，路緣未劃設紅線，且車身後端雖位於黃網線內，但車
    身前三分之二係處於合法空地，舉發逕謂該車全車身位於黃
    網線內停車，實欠公允。又10公尺範圍之交岔路口處已劃設
    黃網線，該車並非在黃網線正側邊之路緣空白處而係在黃網
    線前端之路緣空白處，再者該停車地點經常有車停於該空地
    ，其停車於該處應不致遭裁處，為此，聲明異議等語。
三、按標誌、標線、號誌之設置目的，在於提供車輛駕駛人及行
    人有關道路路況之警告、禁制、指示等資訊，以便利行旅及
    促進交通安全，次按網狀線，係用以告示車輛駕駛人「禁止
    在設置本標線之範圍內臨時停車」，防止交通阻塞。其劃設
    規定如左：…二、未設有行車管制號誌路口，視需要劃設。
    …四、常受交通管制或其他原因需限制不得臨時停車之地點
    ，視需要劃設。其標線為黃色，道路交通標誌標線號誌設置
    規則第2 條、第173 條第1 項、第2 項前段分別有明文規定
    。又據道路交通安全規則第111 條第1 項第2 款、第3 款、
    第112 條第1 項第1 款、道路交通管理處罰條例第55條第2
    款、第3 款之規定，可知交岔路口10公尺內以及設有禁止臨
    時停車標線處所，均為禁止臨時停車處所，如汽車駕駛人停
    車時，有「在禁止臨時停車處所停車」者，處600 元以上1,
    200 元以下罰鍰，道路交通管理處罰條例第56條第1 項第1
    款定有明文。
四、經查：
（一）受處分人所有之前揭汽車，於上開時間，停置在上址巷口
      （丁字型交岔路口，詳見後述），該車車體前部分置於停
      車格後方與黃網線間之路緣未劃禁停紅線之空地上（受處
      分人自承該空地長度約3 公尺），而車體後輪壓於黃網線
      上，車體自後車門、後輪至後車尾均置於黃網線內等情，
      有卷內照片4 幀（本院卷第8 頁、第29頁至第30頁）可憑
      ，又受處分人業已自承該車後端（約三分之一）位於黃網
      線內等語，足認該車車體後車門、後車輪至後車尾確有在
      黃網線之禁止臨時停車處所至為明確。而細繹黃網線之設
      置目的既為防止交通阻塞，是以不論受處分人將車體多寡
      置放黃網線內，其違規行為即已成立，意即受處分人一旦
      有前揭法條所規定之禁止行為時，即已違反行政機關欲達
      成維護交通安全之目的所賦予駕駛人之行政法上義務，此
      項義務之違反，並不以受處分人上開車輛停放黃網線區域
      之車體部分佔車體比例多寡而有不同。受處分人辯稱告發
      單上逕為全車位於黃網線內停車云云無足可採。
（二）又依道路交通標誌標線號誌設置規則第30條之規定及岔路
      圖例所示，本件違規地點係屬「丁字型」交岔路口，而該
      處之黃網線乃由臺北市交通管制工程處基於維護整體交通
      安全之需要而劃設，此有卷附之臺北市政府警察局文山第
      一分局99年12月27日函示說明可憑（見本院卷第12頁），
      並有照片2 張在卷可查（見本院卷第28頁），故該黃網線
      核屬「在未設有行車管制號誌路口，視需要劃設」，該處
      「黃網線劃設區域」即屬「交岔路口」無訛，受處分人辯
      稱該10公尺範圍之交岔路口處已劃設黃網線云云自非可採
      。又所謂交岔路口10公尺內，係指自兩側路緣交叉頂點起
      算左右各10公尺，丁字型交岔路口之直線一邊，則按相對
      交岔頂點之垂直點起算，從而，交岔路口10公尺內縱未繪
      製禁止臨時停車線，仍為禁止臨時停車處所，受處分人身
      為合法考領汽車駕駛執照之人，對此自無不知之理。而依
      卷內臺北市文山第一分局復興派出所警員職務報告之附件
      說明（見本院卷第29頁）「一般自小客車長約400 公分，
      A 車K9-8012 前緣距（前方）停車格約100 公分，A 車停
      放位置無停車格，全車面積二分之一以上位於黃網線內」
      ，及受處分人業已自承該處空地長度約3 公尺等情互相勾
      稽，堪認該車停放位置顯屬停車於交岔路口10公尺內無訛
      。
（三）再者，在交岔路口10公尺內或設有禁止臨時停車標誌、標
      線處所不得臨時停車之規定，既係併列之條文，顯見二者
      規範意旨有別，蓋道路交岔路口既為車輛往來彙集，若於
      該處臨時停車，將妨礙車輛之進出及轉彎，對交通之往來
      順暢顯有影響，足見此情形，乃法律明示禁止停車之方式
      ，除非行政主管機關有依道路交通管理處罰條例第56條第
      5 項之規定，於交岔路口10公尺內，在不妨害行人通行或
      行車安全無虞之原則下，設置必要之標誌或標線規定汽車
      之停車處所，始能合法停車，而該空地既未劃設停車格，
      依前述說明，自屬不得臨時停車處所至為明確，本不待主
      管機關劃設或設置禁停標線、標誌，倘於該交叉路口10公
      尺內，劃設有禁止臨時停車標線、標誌，無非加重提醒、
      督促駕駛人注意（臺灣高等法院96年度交抗字第751 號裁
      定意旨參照），受處分人自不得以上址交岔路口10公尺內
      即受處分人所指該空地路緣並未劃設紅線為由，而恣意違
      規停車。基上，受處分人上開停車行為，係一行為同時違
      反在交岔路口10公尺內以及在設有禁止臨時停車標線處所
      （黃網線）之禁止臨時停車處所停車之事實，堪予認定。
（四）至於受處分人辯稱該受罰地點經常有他駕駛人停於該空地
      ，受處分人應不致遭裁處云云。惟憲法所保障之平等權，
      係以合法權利為限，行政機關為行政行為，非有正當理由
      ，不得為差別待遇，固為行政程序法第6 條所揭櫫之平等
      原則，亦為行政法上重要之一般法律原則，惟主張適用此
      平等原則或其所衍生之行政自我拘束原則，其基礎事實應
      為合法，即處分相對人自不得要求行政機關為不法行政行
      為之平等。再者因現行實務執法人員之不足，全面性取締
      所有違規之情事本實屬難事，是受處分人前揭所辯，尚難
      據為其不致遭受裁處之依據。
五、綜上，受處分人於上開時間確有以一行為同時構成在交岔路
    口10公尺內及在設有禁止臨時停車標線處所（黃網線）之禁
    止臨時停車處所停車之違規行為無疑，均應依道路交通管理
    處罰條例第56條第1 項第1 款之規定處以罰鍰，而依行政罰
    法第24條第1 項「一行為違反數個行政法上義務規定而應處
    罰鍰者，依法定罰鍰額最高之規定裁處。」之規定，本件違
    規行為僅得裁處一個罰鍰。惟本件受處分人所違反之前揭二
    規定，其法定罰鍰雖屬相同，然依其違規情節，應以違反道
    路交通安全規則第111 條第1 項第2 款於交岔路口10公尺內
    臨時停車之情節較為嚴重，故應從一重即道路交通安全規則
    第111 條第1 項第2 款及道路交通管理處罰條例第56條第1
    項第1 款為裁處。依原處分機關裁決書並未明確載明是何「
    在禁止臨時停車處所停車」之違規情節，而依舉發違反道路
    管理事件通知單上所載，違規事由為「在黃網線內停車」，
    且依移送書記載內容，原處分機關並未審酌前揭道路交通安
    全規則第111 條第1 項第2 款情事，是受處分人前揭異議固
    屬無據，惟原處分既有不當，自應由本院將原處分撤銷，另
    以受處分人違反道路交通安全規則第111 條第1 項第2 款「
    交岔路口10公尺內不得臨時停車」、道路交通管理處罰條例
    第56條第1 項第1 款及違反道路交通管理事件統一裁罰基準
    及處理細則第43條、第44條、第61條規定，裁處罰鍰900 元
    ，以資適法。
六、據上論斷，應依道路交通案件處理辦法第19條前段，裁定如
    主文。
中    華    民    國   100    年    3     月    21    日
                  交通法庭    法  官     葉藍鸚
以上正本證明與原本無異。
如不服本裁定，應於裁定送達後5日內向本院提出抗告狀。
                              書記官     黃芝凌
中    華    民    國   100    年    3     月    21    日